臺灣高等法院刑事判決　　　　　　　　94年度上訴字第2553號
上　訴　人　臺灣板橋地方法院檢察署檢察官
被　　　告　甲○○
上列上訴人因被告違反毒品危害防制條例案件，不服臺灣板橋地
方法院93年度訴字第1734號，中華民國94年6月7日第一審判決（
起訴案號：臺灣板橋地方法院檢察署93年度偵字第2459號、第33
78號），提起上訴，本院判決如下：
    主  文
上訴駁回。
    理  由
一、公訴意旨略以：被告甲○○明知海洛因經毒品危害防制條例
    列為第一級毒品，不得擅自轉讓，竟基於轉讓第一級毒品海
    洛因之概括犯意，分別於民國93年1月30日下午4時許及同年
    2月6 日某時許，在臺北縣三重市○○街119號四樓住處，連
    續二次轉讓第一級毒品海洛因二包（合計淨重0.6 公克）、
    第一級毒品海洛因二包（合計淨重0.3 公克）予丙○○。嗣
    於93年2月12日晚間11時30 分許，經警持搜索票至上址搜索
    ，扣得第一級毒品海洛因二包（合計淨重2.4 公克），始查
    獲上情。因認被告涉有毒品危害防制條例第8條第1項轉讓第
    一級毒品罪嫌。
二、訊據被告甲○○堅決否認有何轉讓第一級毒品之犯行，辯稱
    ：伊沒有轉讓第一級毒品給丙○○，當初伊在警詢中沒有承
    認轉讓毒品，警詢筆錄可能是警察聽錯了；伊在偵查中是跟
    檢察官說「與丙○○一起合買毒品，之後各自取得分購之毒
    品」，伊沒有說因為丙○○沒有錢，伊就無條件給丙○○毒
    品；伊與丙○○合買毒品，一起去拿毒品回來後，就被查獲
    ，伊並沒有轉讓毒品給丙○○等語。
三、本件公訴人認被告甲○○涉有轉讓第一級毒品罪嫌，無非以
    ：(一)被告甲○○之自白，(二)丙○○之指述，(三)扣案之第一級
    毒品海洛因二包等情為其主要論據。
四、按犯罪事實應依證據認定之，無證據不得認定犯罪事實；不
    能證明被告犯罪或其行為不罰者應諭知無罪之判決。經查：
  (一)、程序事項
  １、被告甲○○之警詢自白筆錄，雖未經全程連續錄音，惟仍
      有證據能力：
    (1)、被告甲○○於93年2 月13日在台北縣警察局蘆洲分局刑
        事組接受警方詢問時曾陳述：「是丙○○說要供自己施
        用，我才無條件提供給他，我沒有販賣給他。丙○○說
        要自己拿回家中施用，才來我家中向我要毒品，我不知
        道他將毒品販賣他人，他與我是十幾年的朋友，我沒有
        販賣毒品給他。」云云，自白無償轉讓毒品海洛因給丙
        ○○云云，此一警詢自白，有無證據能力？
    (2)、按「刑事訴訟法第100條之1第1 項固規定訊問被告，原
        則上應全程連續錄音；必要時，並應全程連續錄影；同
        條第二項亦規定「筆錄內所載之被告陳述與錄音或錄影
        之內容不符者，除有前項但書情形外，其不符之部分，
        不得作為證據」。同法第100條之2 亦準用同法第100條
        之1 規定。考其立法目的，在於建立訊問筆錄之公信力
        ，並擔保訊問程序之合法正當；亦即在於擔保犯罪嫌疑
        人對於訊問之陳述，係出於自由意思及筆錄所載內容與
        陳述相符。如果犯罪嫌疑人之自白，係基於自由意思而
        非出於不正之方法，且其自由之陳述與事實相符，縱令
        於訊問時未經全程連續錄音或錄影，致訊問程序稍嫌微
        疵，仍難謂其自白之筆錄，無證據能力。」最高法院93
        年度台上字第370 號判決採同一見解。另按：犯罪嫌疑
        人之陳述倘屬自白，同法第156 條第1項已特別規定「
        被告之自白，非出於強暴、脅迫、利誘、詐欺、違法羈
        押或其他不正之方法，且與事實相符者，得為證據」，
        則被告在警詢之自白如係出於自由意思而非不正之方法
        ，且其自白之陳述與事實相符，縱令司法警察對其詢問
        時未經全程連續錄音或錄影，致詢問程序不無瑕疵，仍
        難謂其於警詢自白之筆錄無證據能力，最高法院94年度
        台上字第4889號判決採同一見解。是以被告之警詢筆錄
        ，如未全程連續錄音，為判斷該警詢筆錄之自白有無證
        據，應依刑事訴訟法第156條第1項之規定判定之。
    (3)、經查：公訴人起訴被告之重要證據之一即「被告於警詢
        中之自白」，固有警詢筆錄（見偵卷第3至7頁）在卷為
        憑，然被告抗辯上開筆錄與其陳述真意不符，為確保自
        白之真實性及筆錄之公信力，自應勘驗警詢筆錄錄音帶
        查明筆錄是否與其陳述相符。然遍查全卷均無警詢筆錄
        錄音帶，經原審向臺灣板橋地方法院檢察署及移送單位
        臺北縣政府警察局蘆洲分局調取當日詢問被告過程之錄
        音帶或錄影帶勘驗查證，然臺北縣政府警察局蘆洲分局
        以93年11月26日蘆警刑字第0930036261號函回覆稱：「
        當時並未全程錄影」，而警詢錄音帶於93年2 月13日以
        該局蘆警刑字第0930004045號甲○○施用、持有毒品刑
        事案件報告書隨案附卷，報請臺灣板橋地方法院檢察署
        偵辦（93年度毒偵字第94 3號）（見原審卷第36頁），
        原審進而調取該署93年度毒偵字第943 號偵查卷，該卷
        內亦查無前開警詢錄音帶，該署另以94年2月1日乙○博
        月93偵3378字第7710號函請臺北縣政府警察局蘆洲分局
        函送錄音帶（見原審卷第43頁），臺北縣政府警察局蘆
        洲分局再以94年4月5日北縣蘆刑字第0940010049號函重
        申警詢錄音帶已於93年2 月13日呈送檢方（見原審卷第
        50頁），原審窮極所能，仍未能調取錄音帶，至多僅能
        證明被告於警詢時根本沒有「全程連續錄音」，而被告
        之警詢筆錄，縱令未經全程連續錄音或錄影，致訊問程
        序稍嫌微疵，揆諸前揭說明，上開被告甲○○於警詢時
        自白之筆錄，仍有證據能力。
  ２、被告甲○○於檢察官訊問時之自白，得作為證據
    (1)、被告甲○○於93年2 月13日偵查中檢察官訊問時供稱：
        「在上週五於我家交丙○○2包海洛因，共淨0.3公克，
        我秤過重量，因他有施打習慣，他沒錢，我就無條件給
        他，他也是我的好朋友，所以給他。」等語（偵字第33
        78號偵查卷第34頁）；嗣於93年4月2日檢察官訊問時供
        稱：「他（指丙○○）來我家是向我要（海洛因），我
        是給他一小包（幾公克而已），因他說他人不舒服，在
        提藥。因（丙○○）平日均與我一起去買的，當日因他
        沒有錢，所以我先給他用。（問：可有與丙○○聯絡？
        ）無。此次我就是被（丙○○）所陷害的。」等語（偵
        字第2459號偵查卷第38頁至40頁），被告於偵查中檢察
        官訊問時均自白：「給丙○○海洛因」之事。被告甲○
        ○則否認上開偵查中之自白，辯稱：其陳述內容與偵查
        筆錄之記載不符云云。
    (2)、惟查：被告甲○○於93年2 月13日檢察官偵查中，檢察
        官問及「為何丙○○在警訊時說海洛因是你給他的？」
        被告答稱：「因為我跟他認識很久，他跟我要，所以我
        就給，地點在我家，大約上星期五，在93年2 月初，交
        給他二包，淨重0.3公克 」，檢察官復問「如果沒替你
        送貨，為何給他？」，被告答稱：「因為他有施打毒品
        習慣，他是我好朋友所以才給。」，有原審93年11月16
        日、93年4月29日勘驗偵訊光碟之勘驗筆錄在卷可按（
        見原審卷第39至40頁、62至64頁），該偵查筆錄記載內
        容，核與偵訊光碟大致相符，足徵被告甲○○辯稱：偵
        查筆錄記載不實之言云云，尚非可採。
    (3)、經查被告甲○○於偵查中檢察官訊問時之上開自白：於
        93年2 月初轉讓第一級毒品給丙○○之陳述，並無欠缺
        任意性與真實性之情事，依刑事訴訟法第156條第1項之
        規定，自得作為證據。
  ３、證人丙○○之警詢筆錄，欠缺「較可信之特別情況」，依
      法不得作為證據
    (1)、證人丙○○於93年1 月30日在台北縣警察局蘆洲分局經
        警詢問時供稱：「我幫甲○○運送毒品，甲○○則以約
        新台幣二千元之海洛因（淨重零點六公克）給我作為代
        價，甲○○是於93年1 月30日17時20分，在甲○○台北
        縣三重市○○街119號4樓家中，把毒品交付給我，三次
        都是幫甲○○運送王瑞蘭給的。」云云（偵字第2459號
        偵查卷第6頁至7頁），此份警詢時不利於被告甲○○之
        陳述，有無證據能力？
    (2)、按刑事訴訟法第159條之2規定：「被告以外之人於檢察
        事務官、司法警察官或司法警察調查中所為之陳述，與
        審判中不符時，其先前審判外之陳述具有較可信之特別
        情況，且為證明犯罪事實存否所必要者，得為證據。」
        其所謂「被告以外之人於檢察事務官、司法警察官或司
        法警察調查中所為之陳述，與審判中不符時」，係指被
        告以外之人於審判中，以證人身分依法定程序，到場具
        結陳述，並接受被告之詰問，而其陳述與先前在檢察事
        務官、司法警察官或司法警察調查中所為之陳述不符時
        而言，如被告以外之人未於審判中，以證人身分依法定
        程序，到場具結陳述，並接受被告之詰問，其於檢察事
        務官、司法警察官或司法警察調查中所為之陳述，縱具
        有特別可信之情況，且為證明犯罪事實存否所必要者，
        仍不符上開規定，不得依該規定採為斷罪證據；又此對
        上列審判外之陳述所設「具有較可信之特別情況」之條
        件，係屬證據能力之規定，非屬證明力之問題。最高法
        院94年度台上字第3728號判決採同一見解，由此可知，
        上開丙○○之警詢筆錄，對被告甲○○而言，是審判外
        之陳述，是傳聞證據，除非符合刑事訴訟法第159條之2
        之要件，否則依刑事訴訟法第159條第1項之規定，本不
        得作為證據。
    (3)、證人丙○○於原審到庭陳述：其並不清楚於警詢中有無
        陳述被告提供第一級毒品海洛因作為運送毒品之代價云
        云（見原審卷第78頁），足徵證人審判中之陳述與其審
        判外之陳述並不一致，上開「審判外之警詢陳述」，必
        須具備「具有較可信之特別情況」之條件，該警詢筆錄
        始得作為證據。惟查：經原審勘驗證人丙○○之警詢錄
        音帶，勘驗結果為「偵訊人原先訊問丙○○人別資料，
        並告知權利事項，之後訊問查獲地點，丙○○回答後，
        接著訊問查獲何人何物，在丙○○回答後，錄音即告中
        止」，有原審93年12月20日勘驗筆錄（見原審卷第83至
        84頁）可稽，無從依警詢錄音以證明該警詢過程是否合
        法，無從就詢問筆錄製作之原因、過程及其功能加以觀
        察以明其信用性（最高法院94年度台上字第629 號判決
        採同一見解），自無從判斷該傳聞證據是否有「較可信
        之特別情況」，是以上開丙○○於警詢中之陳述，因欠
        缺「較可信之特別情況」，依刑事訴訟法第159條之2之
        規定，並不得作為證據。
  ４、證人丙○○於偵查中之陳述，未依法令其具結，依法不得
      作為證據。
    (1)、證人即於警詢時指證被告甲○○轉讓毒品之丙○○於偵
        查中檢察官訊問時陳稱：「幫助甲○○拿毒品去給王瑞
        蘭。昨天下午四、五點我去甲○○家，王瑞蘭打電話來
        說要海洛因，我剛好要走，甲○○叫我拿給王瑞蘭，拿
        到三和路長壽街口，拿一千元海洛因一小包，他有叫我
        收錢，我錢拿了還要拿給他，除了這次，還有幫助甲○
        ○送過毒品，之前幫過五、六次，拿給王瑞蘭，有一次
        是拿給『阿全』」云云（偵字第2459號偵查卷第30、31
        頁），此一偵查中之訊問筆錄有無證據能力？
    (2)、民國92年2月6日修正公布之刑事訴訟法第159條之1第 1
        項規定：「被告以外之人於審判外向法官所為之陳述，
        得為證據。」第2 項規定：「被告以外之人於偵查中向
        檢察官所為之陳述，除顯有不可信之情況者外，得為證
        據。」依此等文義之形式解釋，似為被告以外之人於審
        判外向法官所為之陳述，均得為證據，於偵查中向檢察
        官所為之陳述，除顯有不可信之情況者外，亦得為證據
        ；然92年2月6日修正公布之刑事訴訟法，為保障被告之
        反對詰問權，已採納英美之傳聞法則，而被告以外之人
        於審判外向法官所為之陳述及於偵查中向檢察官所為之
        陳述，其本質均屬傳聞證據，依傳聞法則，原均無證據
        能力，係因立法者以「被告以外之人於法官面前所為陳
        述」，係在任意陳述之信用性已受確定保障之情況下所
        為，而例外對「被告以外之人於法官面前所為陳述」賦
        予證據能力，另以刑事訴訟法規定檢察官代表國家偵查
        犯罪、實施公訴，依法有訊問被告、證人、鑑定人之權
        ，且實務運作時，偵查中檢察官向被告以外之人所取得
        之陳述，原則上均能遵守法律規定，不致違法取供，其
        可信性極高，為兼顧理論與實務為由，而對「被告以外
        之人於偵查中向檢察官所為之陳述」，例外設定其具備
        非顯不可信之要件時，得為證據；且被告之反對詰問權
        ，又屬憲法第8條第1項規定「非由法院依法定程序不得
        審問處罰」之正當法律程序所保障之基本人權及第16條
        所保障之基本訴訟權，不容任意剝奪。故上開所稱得為
        證據之被告以外之人於審判外向法官所為之陳述及於偵
        查中向檢察官所為之陳述，實質上應解釋為係指已經被
        告或其辯護人行使反對詰問權者而言，如法官於審判外
        或檢察官於偵查中訊問被告以外之人之程序，未予被告
        或其辯護人行使反對詰問權之機會，除非該陳述人因死
        亡、或身心障礙致記憶喪失或無法陳述、或滯留國外或
        所在不明而無法傳喚或傳喚不到、或到庭後無正當理由
        拒絕陳述外，均應傳喚該陳述人到庭使被告或其辯護人
        有行使反對詰問權之機會，否則該審判外向法官所為陳
        述及偵查中向檢察官所為陳述，均不容許作為證據，以
        保障被告之反對詰問權，並符憲法第8條第1項及第16條
        之規定意旨；又上開法條對被告以外之人於偵查中向檢
        察官所為之陳述所設非顯不可信之要件，亦應解為屬於
        證據能力之規定，而非陳述內容證明力之問題，至於被
        告以外之人於偵查中向檢察官所為陳述是否具備非顯不
        可信之要件而具有證據能力，法院應就該被告以外之人
        於審判中及在檢察官面前所為陳述之外部附隨之環境或
        條件，比較判斷之，然後於判決理由內明確記載其採用
        在檢察官面前所為陳述之心證理由，方為適法。最高法
        院94年度台上字第3728號判決採同一見解。
    (3)、又證人、鑑定人依法應具結而未具結者，其證言或鑑定
        意見，不得作為證據，刑事訴訟法第158條之3定有明文
        。至同法第159條之1第2 項雖規定「被告以外之人於偵
        查中向檢察官所為之陳述，除顯有不可信之情況者外，
        得為證據」。惟該被告以外之人（含共同被告、共犯、
        被害人、證人等），於偵查中向檢察官所為之陳述，性
        質上仍屬傳聞證據（即審判外之陳述），然因檢察官依
        法有訊問被告、證人及鑑定人之權，證人、鑑定人且須
        「具結」，而檢察官向被告以外之人所取得之陳述，原
        則上均能遵守法律規定，不致違法取供，其可信性極高
        ，為兼顧理論與實務，因而規定除顯有不可信之情況者
        外，得為證據（參考刑事訴訟法第159條之1立法理由）
        。從而被告以外之人於偵查中向檢察官所為之陳述，仍
        應依法具結，始有證據能力。最高法院94年度台上字第
        4056號判決採同一見解。經查：丙○○於偵查中陳述：
        「幫助甲○○拿毒品去給王瑞蘭。昨天下午四、五點我
        去甲○○家，王瑞蘭打電話來說要海洛因，我剛好要走
        ，甲○○叫我拿給王瑞蘭，拿到三和路長壽街口，拿一
        千元海洛因一小包，他有叫我收錢，我錢拿了還要拿給
        他，除了這次，還有幫助甲○○送過毒品，之前幫過五
        、六次，拿給王瑞蘭，有一次是拿給『阿全』」云云（
        偵字第2459號偵查卷第30、31頁），對被告甲○○而言
        ，是被告以外之人，具證人之適格，其於被告甲○○之
        案件，如欲以丙○○之陳述作為不利被告甲○○之證據
        ，丙○○在本質上即屬於證人，當應依人證之調查程序
        為之，詎檢察官於上開訊問丙○○時，未將丙○○改列
        為證人，令其「具結」而後陳述，該未經「具結」程序
        之上開陳述，均不能認為係合法之證據資料，並無證據
        能力。
  (二)、實體事項
  １、按被告之自白，非出於強暴、脅迫、利誘、詐欺、疲勞訊
      問、違法羈押或其他不正之方法，且與事實相符者，得為
      證據。被告或共犯之自白，不得作為有罪判決之唯一證據
      ，仍應調查其他必要之證據，以察其是否與事實相符。同
      法第156條第1項、第2 項亦定有明文。末按刑事訴訟法第
      156條第2項規定，被告雖經自白，仍應調查其他必要之證
      據，以察其是否與事實相符。立法目的乃欲以補強證據擔
      保自白之真實性；亦即以補強證據之存在，藉之限制自白
      在證據上之價值。而所謂補強證據，則指除該自白本身外
      ，其他足資以證明自白之犯罪事實確具有相當程度真實性
      之證據而言。雖其所補強者，非以事實之全部為必要，但
      亦須因補強證據與自白之相互利用，而足使犯罪事實獲得
      確信者，始足當之。最高法院74年台覆字第10號判例可資
      參照。另按「刑事審判上之共同被告，係為訴訟經濟等原
      因，由檢察官或自訴人合併或追加起訴，或由法院合併審
      判所形成，其間各別被告及犯罪事實仍獨立存在。若共同
      被告具有共犯關係者，雖其證據資料大體上具有共通性，
      共犯所為不利於己之陳述，固得採為其他共犯犯罪之證據
      ，然為保障其他共犯之利益，該共犯所為不利於己之陳述
      ，須無瑕疵可指，且仍應調查其他必要之證據，以察其是
      否與事實相符，不得專憑該項陳述作為其他共犯犯罪事實
      之認定，即尚須以補強證據予以佐證，不可攏統為同一之
      觀察；且共同被告間若具有對同性之關係，如毒品交易之
      買賣雙方，為避免其嫁禍他人而虛偽陳述，尤應有足以令
      人確信其陳述為真實之補強證據，始能據以為論罪之依據
      。」最高法院94年度台上字第5651號判決採同一見解。另
      按「與被告具有任意共犯或必要共犯（含對向犯罪之共犯
      ）關係之人，對被告之案件而言，為被告以外之第三人，
      具有證人能力（適格），然此等與被告具有共犯關係之人
      ，與一般證人不同，而常有為免除或減輕自己之刑罰，或
      為轉嫁責任於他人或嫁禍於被告，致為虛偽陳述之危險，
      其證明力自較一般證人之陳述薄弱，故與被告具有共犯關
      係之人，縱立於證人地位而為陳述，且其陳述無瑕疵可指
      ，仍不得作為有罪判決之唯一依據，應調查其他必要證據
      以察其是否與事實相符，亦即仍須有補強證據以擔保其陳
      述之真實性，始得採為斷罪之依據，並非絕對可由法院自
      由判斷其證明力。況毒品危害防制條例第17條規定，犯同
      條例第4條第1項至第4項、第5條第1項至第4 項前段、第6
      條第1項至第4項、第7條第1項至第4項、第8條第1項至第4
      項、第10條或第11條第1項、第2項之罪，供出毒品來源，
      因而破獲者，得減輕其刑；則施用、販賣或持有毒品之人
      ，如供出毒品之來源因而破獲者，既得邀減輕其刑之寬典
      ，為擔保其所供毒品來源之真實性，尤應有足以令人確信
      其陳述為真實之補強證據。」最高法院94年度台上字第56
      38號判決亦採同一見解。
  ２、經查：證人丙○○於原審審理中具結證稱：「93年1 月30
      日、2月6日，被告並未轉讓第一級毒品給伊，是二人一起
      購買毒品」等語（見原審卷第77頁），復於本院審理中一
      再結證稱：「我有吸用海洛因，因為甲○○亦有吸用，即
      與他一起去買，一次約買2000元，用二天，有錢時會多買
      ，沒錢會向甲○○借錢，錢都有還甲○○。甲○○有給我
      毒品過，但都要給他錢，沒有不要錢，他給我的，都是我
      們二人一同合買的，他先幫我出錢，後來我都有還錢。有
      二、三次沒錢買時，會向甲○○拿東西，事後再還他錢。
      被查獲那天中午，我到被告甲○○家找他，二人一起找人
      拿毒品海洛因，拿到就回被告家用針筒施用，4、5點回家
      時在路上遇到王瑞蘭，就被警察搜身」等語（見本院卷第
      36至40頁），顯已證述其與被告甲○○二人係合買毒品施
      用，並無轉讓毒品等情明確，且查無其他補強證據可資佐
      證，是以證人丙○○於原審及本院之證言，均無從為不利
      被告甲○○之認定。
  ３、被告甲○○於偵查中之自白，並無補強證據可佐
    (1)、在被告位於臺北縣三重市○○街119號4樓住處查扣之第
        一級毒品海洛因二包（合計淨重2.19公克），被告自始
        均供稱係供己施用，而被告因施用第一級毒品，經原審
        以93年度毒聲字第268 號裁定送觀察勒戒，有上開裁定
        附卷可稽（見偵字第3378號卷第36頁），被告上開陳述
        應堪予採信。
    (2)、又持有毒品之動機、目的甚多，僅以被告單純持有第一
        級毒品之行為，未能佐證被告上開自白是否屬實。參諸
        首揭法條及判例意旨，被告雖經自白，仍應調查其他必
        要之證據，以察是否與事實相符，立法目的乃欲以補強
        證據擔保自白之真實性。而所謂補強證據，則指除該自
        白本身外，其他足資證明自白之犯罪事實確具有相當程
        度真實性，被告於偵查中雖自白轉讓第一級毒品與丙○
        ○，然核與丙○○之證詞不符，二人陳述顯有出入。此
        外，復查無任何證據證明被告甲○○於偵查中之自白（
        轉讓毒品予丙○○）具有相當程度真實性，自無從據以
        認定被告自白與事實相符。
    (3)、綜上所述，被告自白不得作為有罪之唯一證據，本件依
        調查所得證據尚不足以證明被告確有轉讓第一級毒品之
        犯行，此外復查無其他積極證據足資證明被告有上述犯
        行，揆諸首開說明，犯罪尚屬不能證明，應為無罪之諭
        知。
五、原審為被告無罪判決之諭知，經核並無不當，應予維持。
六、檢察官上訴意旨略以：
  (一)、刑事訴訟法關於證人之訊問，採具結制度，其用意在擔保
      證言之真實性及憑信性，並提高證人之責任心及警戒心，
      使為誠實之陳述，是具結乃證言真實性之程序擔保，又刑
      事訴訟法第186條第1項前段所規定之「具結」，係指依法
      有具結義務之人，履行其具結義務而言，依刑事訴訟法之
      規定，並非所有未令其具結之證人所為之陳述即當然無證
      據能力，否則依法不令其具結之證人所為陳述，豈可因未
      具結而認無證據能力？故證據能力之有無，不能單純以證
      人是否具結為斷，最高法院93年度台上字第2241號裁判亦
      同此見解；本件被告於偵訊時自白，經勘驗結果，該自白
      出於任意性，是堪信為真實。
  (二)、又證人丙○○於偵訊中指證被告犯行時，係以同案被告之
      身分為應訊，並非證人，本無須具結，且依刑事訴訟法第
      287條之2規定係指「法院」就被告本人之案件調查共同被
      告時，該共同被告準用有關人證之規定，並未規定於偵訊
      時亦同有適用。且檢察官為實施刑事訴訟之公務員，其依
      法所為之偵訊，依刑事訴訟法第159條之1第2 項規定，本
      即推定有證據能力，除非有「顯不可信之情況者」，本件
      丙○○於檢察官偵訊時指證被告犯行，並經錄音錄影，本
      即有證據能力，然原審徒憑其未經具結即率予否認其證據
      能力，揆諸前開裁判，是否有證據能力不得僅以是否具結
      為斷，是原審捨棄丙○○於偵訊時出於任意性之指證，僅
      以其未經具結即認為其指證不具證據能力，實有採證法則
      之違法。本件被告於警、偵訊時即自白，復有丙○○於警
      、偵訊時之指證，證據明確，應為有罪之裁判，原審適用
      法律有上述之違法，自難認原判決妥適，爰請撤銷原判決
      ，另為適法判決云云。
七、惟查：
  (一)、按「證人、鑑定人依法應具結而未具結者，其證言或鑑定
      意見，不得作為證據，刑事訴訟法第158條之3定有明文。
      而同法第159條之1第2 項雖規定，被告以外之人於偵查中
      向檢察官所為之陳述，除顯有不可信之情況者外，得為證
      據。惟該被告以外之人（含共同被告、共犯、被害人、證
      人等），於偵查中向檢察官所為之陳述，性質上仍屬傳聞
      證據（即審判外之陳述），然因檢察官依法有訊問被告、
      證人及鑑定人之權，證人、鑑定人且須『具結』，而檢察
      官向被告以外之人所取得之陳述，原則上均能遵守法律規
      定，不致違法取供，其可信性極高，為兼顧理論與實務，
      因而規定除顯有不可信之情況者外，得為證據（參考刑事
      訴訟法第159條之1立法理由）。但被告以外之人於偵查中
      向檢察官所為之陳述，仍應依法具結，始有證據能力。」
      最高法院94年度台上第1644號判決亦採同一見解。經查：
      丙○○對於被告甲○○之案件而言，本為被告以外之人，
      具證人之適格，且丙○○就被告甲○○而言，係具有必要
      共犯關係之人，其於被告甲○○之案件，自具證人之適格
      ，如欲以共犯丙○○之陳述作為被告甲○○犯罪之證據，
      該共犯在本質上即屬證人，當應依人證之調查程序為之。
      本件檢察官於93年1 月31日訊問丙○○係以被告之身分予
      以訊問，有該訊問筆錄在卷可佐（見偵字第2459號偵查卷
      第30頁至31頁），丙○○陳述涉及被告甲○○之部分，如
      「王瑞蘭打電話來說要海洛因，我剛好要走，甲○○叫我
      拿給王瑞蘭」、「（除了這次，還有幫甲○○送過毒品？
      ）有，之前幫他送過五、六次」（見上開偵查卷第30頁反
      面、31頁）等部分，性質上均屬於證人，檢察官未依法令
      其具結，此等不利於被告之陳述，依法自不得作為證據。
      檢察官上訴意旨，仍堅稱丙○○於偵訊時指述被告犯行部
      分，仍有證據能力云云，顯有誤會。
  (二)、證人丙○○經原審及本院傳喚具結後，則均結證稱：「不
      清楚於警詢中有無陳述被告提供第一級毒品海洛因作為運
      送毒品之代價（見原審卷第78頁）、並未幫被告送毒品而
      得到免費之毒品，且於警詢中因警察恐嚇伊不如此說，要
      說伊販賣，才說幫被告送毒品，作完筆錄後就送到地檢署
      ，如何向檢察官說已忘記了，（經提示偵查卷）偵查之供
      述係因毒癮發作想要交保才會那樣說」等語（見本院卷第
      38至40頁），均無不利被告之陳述，尚難據此而為不利於
      被告甲○○之認定。
  (三)、至本件被告於警訊之自白，及丙○○於警訊時之指證，均
      無證據能力，已如前述，在無其他補強證據佐證之情形，
      徒憑被告甲○○於偵查中之自白，自不得為被告有罪之認
      定至明。綜上，本件既不能證明被告犯罪，則原審為被告
      無罪判決之諭知，並無不當。公訴人上訴意旨，仍執前詞
      ，指摘原判決不當，為無理由，應予駁回。
八、按刑法第38條第2項規定：違禁物不問屬於犯人與否，沒收
    之；毒品危害防制條例第18條前段規定：查獲之第一、二級
    毒品，不問屬於犯人與否，沒收銷燬之；故被告經法院為有
    罪之科刑判決或免刑判決時，案內之違禁物或查獲之毒品，
    不問檢察官有無聲請宣告沒收，依主刑與從刑不可分之原則
    ，法院即應依法宣告沒收，惟該從刑既係附隨於主刑，若本
    案扣押之違禁物或查獲之毒品，與被告本案所犯並經法院諭
    知有罪者全然無關，該扣押之違禁物或查獲之毒品即不得於
    該有罪判決之主刑下宣告沒收；若扣押之違禁物或查獲之毒
    品，與被告被訴之他案非全然無關，而被告被訴他案部分經
    法院判決無罪，檢察官於起訴書中並未請求宣告沒收，法院
    固不得就未受請求之事項逕予宣告沒收，應由檢察官另依刑
    法第40條但書規定聲請法院為單獨宣告沒收之裁定，若檢察
    官已於起訴書中請求宣告沒收，基於無主刑即無從刑之原則
    ，法院無從於諭知被告無罪之判決書上宣告沒收，法院應另
    行製作裁定書，為單獨宣告沒收。最高法院94年度台上字第
    240號判決採同一見解。經查：檢察官起訴被告甲○○轉讓
    第一級毒品部分，業經本院判決無罪，該在被告位於臺北縣
    三重市○○街119號4樓住處查扣之第一級毒品海洛因二包（
    合計淨重2.19公克），本院無從於諭知被告無罪之判決書上
    宣告沒收，惟因檢察官於起訴書已敘明：「扣案如犯罪事實
    欄所示之物，請依法宣告沒收」，是以本院另行製作裁定書
    ，為單獨宣告沒收，併此敘明。
據上論斷，應依刑事訴訟法第368條，判決如主文。
本案經檢察官黃東焄到庭執行職務。
中　　華　　民　　國　　94　　年　　11　　月　　29　　日
　　　　　　　　　刑事第二庭審判長法　官  蔡  長  溪
　　　　　　　　　　　　　　　　　法　官  陳  春  秋
　　　　　　　　　　　　　　　　　法　官  林  俊  益
以上正本證明與原本無異。
檢察官如不服本判決，應於收受送達後10日內向本院提出上訴書
狀，其未敘述上訴之理由者並得於提起上訴後10日內向本院補提
理由書。
                                  書記官  廖  月  女
中　　華　　民　　國　　94　　年　　12　　月　　1 　　日
